【裁判字號】    99,交上易,1138
【裁判日期】    990908
【裁判案由】    過失傷害
【裁判全文】
臺灣高等法院臺中分院刑事判決      99年度交上易字第1138號
上  訴  人
即  被  告  甲○○
選任辯護人  熊賢祺律師
            溫令行律師
上列上訴人因過失傷害案件，不服臺灣臺中地方法院99年度交易
字第446號中華民國99年7月16日第一審判決（起訴案號：臺灣臺
中地方法院檢察署99年度偵字第10138號），提起上訴，本院判
決如下：
    主  文
上訴駁回。
    理  由
一、依刑事訴訟法第350條、第361條、第362條、第367條規定，
    不服地方法院之第一審判決而上訴者，須提出上訴書狀，並
    應敘述具體理由，為上訴必備之程式；其所提出之書狀未敘
    述上訴理由，或僅曾以言詞陳述上訴理由者，均應於上訴期
    間屆滿後二十日內補提理由書於第一審法院。第一審法院經
    形式審查，認逾期未補提上訴理由者，應定期間先命補正；
    逾期未補正者，為上訴不合法律上之程式，應以裁定駁回。
    倘已提出上訴理由，但所提非屬具體理由者，則由第二審法
    院以上訴不合法律上之程式，判決駁回。而所謂具體理由，
    必係依據卷內既有訴訟資料或提出新事證，指摘或表明第一
    審判決有何採證認事、用法或量刑等足以影響判決本旨之不
    當或違法，而構成應予撤銷之具體事由，始克當之（例如：
    依憑證據法則具體指出所採證據何以不具證據能力，或依憑
    卷證資料，明確指出所為證據證明力之判斷如何違背經驗、
    論理法則）；倘僅泛言原判決認定事實錯誤、違背法令、量
    刑失之過重或輕縱，而未依上揭意旨指出具體事由，或形式
    上雖已指出具體事由，然該事由縱使屬實，亦不足以認為原
    判決有何不當或違法者（例如：對不具有調查必要性之證據
    ，法院未依聲請調查亦未說明理由，或援用證據不當，但除
    去該證據仍應為同一事實之認定），皆難謂係具體理由，俾
    與第二審上訴制度旨在請求第二審法院撤銷、變更第一審不
    當或違法之判決，以實現個案救濟之立法目的相契合，並節
    制濫行上訴（最高法院97年度臺上字第892號判決意旨可資
    參照）。又理由是否具體，則屬第二審法院審查之範圍，不
    在命補正之列，亦即上訴書狀已記載理由，並有具體之敘述
    時，其上訴既屬合法，第二審法院固應就其理由之是否可取
    ，為實體之審理及判斷；如認其上訴書狀雖記載理由，但並
    未具體敘述時，則無須再命補正，可逕認其上訴不合法，以
    判決駁回之（此有最高法院97年度臺上字第1281號判決意旨
    可參）。
二、本案上訴人即被告甲○○（下稱被告）不服原審判決提起上
    訴，其上訴理由略以：原審認定被告有變換車道之肇事行為
    ，主要係以臺中縣警察局豐原分局交通分隊處理道路交通事
    故談話記錄為據，惟公務員職務上製作之紀錄文書、證明文
    書，屬傳聞證據，刑事訴訟法第159條之4第1款定有明文，
    且被告於99年4月6日偵查時即已強調自己並沒有變換車道，
    警詢紀錄不正確，被告並非未於原審言詞辯論終結前未聲明
    異議，且依證人林文斌警員之證言，在案發當時情形下，現
    場跡證已因車輛移置而無法辨識，員警在製作筆錄或紀錄時
    ，即有可能憑著自己單方先入為主的主觀判斷而記載，上開
    警員潦草製作的談話紀錄，根本與事實不符，顯不可信，並
    無證據能力；又臺灣省車輛行車事故覆議鑑定委員會99年3
    月22日覆議字第0996200991號函，業已鑑定本件車禍係肇因
    於告訴人乙○○有超速行駛，遇狀況操控不慎，自行滑倒，
    惟原審仍逕行判斷肇事之原因係被告變換車道，遽而未採專
    業鑑定報告之結果，於證據取捨及認事用法上，容有誤會，
    公訴人所舉之證據，顯未達通常一般人均不致有所懷疑，而
    得以確信被告確有公訴人所指過失傷害之犯行，原審疏未詳
    查，而為被告科刑判決，尚有未洽云云。
三、經查：
（一）被告在本案肇事後，於民國98年9月30日在行政院衛生署
      豐原醫院，接受警員楊學長之詢問，並製有臺中縣警察局
      豐原分局交通分隊處理道路交通事故談話記錄表1份在卷
      可憑（見他字卷第17頁），上開談話記錄表核其性質係屬
      被告之供述，判斷其證據能力之有無，應依刑事訴訟法第
      156條第1項之規定：「被告之自白，非出於強暴、脅迫、
      利誘、詐欺、疲勞訊問、違法羈押或其他不正之方法，且
      與事實相符者，得為證據。」為之。本案被告於偵查、原
      審審理中均未提及警員有對其以強暴、脅迫、利誘等相關
      不正方法詢問，被告雖於偵查中提及：該談話紀錄是警察
      自己寫好，叫其簽名云云，惟承辦本案交通事故之警員楊
      學長於偵查中具結證稱：被告一直重複他變換車道，該機
      車是告訴人自己摔倒，且談話紀錄表是依據當事人所述記
      載，不可能自己填好才給當事人簽名等語（見他字卷第44
      頁），又另一位承辦警員林文斌亦於原審審理時具結證稱
      ：其當時去處理時，被告有說是他變換車道，聽到後面有
      摔倒的聲音，就下車察看等語（見原審卷第16頁），被告
      於原審審理時亦對上開2位證人之證述表示沒有意見（見
      原審卷第17、19頁），再參酌被告於上開談話紀錄表上簽
      名確認，且警員詢問之地點是在行政院衛生署豐原醫院，
      足認被告上開辯解不足採信，被告上開於警詢時之陳述，
      顯係出於自由意志下之陳述，具任意性而有證據能力。被
      告上訴理由誤將適用於被告以外之人（即證人）之傳聞法
      則，套用在被告之供述上，因而誤會刑事訴訟法第159 條
      之4意義，其上訴理由並不足採信。
（二）臺灣省臺中縣區車輛行車事故鑑定委員會99年1月20日中
      縣鑑字第0995500183號鑑定意見書認定：一、被告駕駛車
      車牌號碼2C-1285號自用小客貨車向右變換車道未注意右
      後方直行來車，為肇事原因，二、告訴人乙○○駕駛車牌
      號碼JB G-102號普通重型機車行駛機車優先道超速行駛，
      為肇事原因等語（見他字卷第9頁），是其認為被告與告
      訴人乙○○同為肇事原因。又臺灣省車輛行車事故覆議鑑
      定委員會99年3月22日覆議字第0996200991號函亦認為：
      照臺中縣區車鑑會之鑑定意旨，惟意見二之文字改為告訴
      人駕駛重機車，超速行駛，且遇狀況操控不慎，自行滑倒
      ，為肇事原因（見他字卷第41頁），是其仍認為被告與告
      訴人同為肇事原因，只是就告訴人肇事原因之情形加以改
      正，被告仍為肇事原因而有過失等情，並無改變。被告上
      訴理由認為原審未採專業鑑定報告之結果而認定被告有過
      失云云，顯與上開鑑定內容有違，亦不足採。
（三）原審認定被告有罪之證據，除前述被告於警詢之自白、鑑
      定報告2份外，另依據告訴人乙○○於原審審理中以證人
      身分之證言，且於判決書中已敘明其調查、取捨證據之結
      果及憑以認定犯罪事實之心證理由，並就被告否認犯行之
      供詞及其所辯各語認非可採，予以論述指駁，從形式上觀
      察，原審判決尚無不當或違法之情形存在。上訴意旨經核
      係置原判決所為明白論斷於不顧，對於原審法院取捨證據
      與自由判斷證據證明力之職權行使，徒以自己之說詞，泛
      指其為違法，漫為爭執，難認符合首揭之上訴具體理由。
      又按犯罪事實固應依證據認定之，惟證據之取捨及證據證
      明力之判斷，則屬事實審法院之職權，苟其判斷證據力並
      無違反證據法則，即不能指為違背法令；又鑑定意見乃鑑
      定人或鑑定機關所為之判斷意見，僅屬證據資料之一種，
      鑑定意見是否可採，屬證據取捨及其證明力判斷之問題，
      此為事實審法院之職權，並非案件一經鑑定，審理事實之
      法院必受鑑定意見之拘束（最高法院86年度臺非字第388
      號判決要旨參照），原審認上開2份鑑定報告中有關認定
      告訴人乙○○就本案之肇事原由同有過失，原審已敘明告
      訴人乙○○並無超速行駛及操控不當之情事，所為論斷，
      俱有卷存證據資料可資覆按，並無採證或認定事實違背經
      驗法則或論理法則之情形，其因而不採上開鑑定報告有關
      告訴人乙○○同有過失之認定，亦無不當之處。
四、綜上所述，本院依形式上觀察認原審判決認事用法並無違法
    或不當之處，被告上訴理由並未依據卷內既有訴訟資料或提
    出新事證，指摘或表明第一審判決有何採證認事、用法或量
    刑等足以影響判決本旨之不當或違法，而構成應予撤銷之具
    體事由，自非屬得上訴第二審之具體理由。依上揭法律規定
    及判決意旨，被告提起之第二審上訴不合法律上程式，爰不
    經言詞辯論，判決駁回上訴。
據上論斷，應依刑事訴訟法第367條前段、第372條，判決如主文
。
中    華    民    國    99    年     9    月    8    日
            刑事第十二庭  審判長法  官  康  應  龍
                                法  官  黃  家  慧
                                法  官  楊  真  明
以上正本證明與原本無異。
不得上訴。
                                書記官  李  淑  芬
中    華    民    國    99    年     9    月    8    日

司法院資訊處製作；財團法人民間司法改革基金會備份。
